最　高　行　政　法　院　裁　定　　　　　　　　　九十三年度裁字第一一四三號
　　抗　告　人　尚朋堂股份有限公司
　　代　表　人　丙○○
　　訴訟代理人　甲　○
　　　　　　　　林瑞彬律師
　　相　對　人　財政部臺灣省北區國稅局
　　代　表　人　乙○○
　　　　　　　　　　　　　 　.
右抗告人因與相對人間貨物稅事件，對於中華民國九十二年五月二十日臺北高等行政
法院九十一年度訴字第六九二號裁定提起抗告，本院裁定如左︰
　　主  文
原裁定廢棄。
　　理  由
一、抗告法院認為抗告為有理由者，應廢棄或變更原裁定；非有必要，不得命原法院
    或審判長更為裁定，行政訴訟法第二百七十二條準用民事訴訟法第四百九十二條
    規定甚明。
二、本件抗告意旨略謂：按送達係指將應送達於當事人之文書，依法定程序交付應受
    送達人，使其得知送達文書內容之行為並得遵守法律所定期間以提起爭訟救濟，
    未依法定程序合法送達應受送達人並使其得以於所定期間內提起爭訟救濟者，救
    濟期間自無從起算。行政訴訟法第二百四十一條所規定之「送達」無論依文義或
    依送達制度之立法精神，皆應係指實際送達「應受送達人」而言，是以，除有依
    法經當事人委任或特別委任之訴訟代理人外，應以當事人為「應受送達人」。查
    本件抗告人雖於提起行訴訟時委任詹誠一會計師為訴訟代理人，惟查其行政訴訟
    委任狀所委任之事件，僅限於行政訴訟，並非如行政訴訟法第五十一條第一項規
    定另有特別委任其提起行政訴訟上訴，而係於抗告人接獲原裁定法院敗訴判決後
    ，乃特別委任甲○會計師及林瑞彬律師提起上訴，是以詹誠一會計師並非如行政
    訴訟法第八十九條第一項所規定得於所定上訴期間內有為抗告人提起上訴之訴訟
    權力，自非屬應受送達人，亦無可能為抗告就提起行政訴訟上訴有盡注意「上訴
    期間」之義務，並不生就「上訴事件」計算合法送達時點之效力，是以原裁定法
    院自不應以該判決書送達詹誠一會計師之日為本件上訴期間之計算基礎，而應以
    民國（下同）九十二年四月二十八日送達抗告人之日為計算基礎。再查本件抗告
    人行政訴訟起訴狀雖誤將抗告人之舊地址以臺北市○○○路○段二四八號十六樓
    之一與新地址並列，惟查行政訴訟委任狀及經濟部商業司公示登記資料均已明確
    載明抗告人設址於基隆市，原裁定法院自應依職權調查。既抗告公司所設址之基
    隆市與原裁定法院所設址之臺北市實非於同一所在地，依行政訴訟法第八十九條
    第一項及行政法院訴訟當事人在途期間標準之規定，原裁定法院於計算法定上訴
    期間時，自應扣除二日之在途期間。退萬步言，縱以送達詹誠一會計師之日為本
    件上訴期間之計算基礎，則抗告人之上訴期間亦應自九十二年四月二十五日之次
    日起算二十二日｜即九十二年五月十七日為上訴期間之迄日，才為適法，爰請裁
    定廢棄原裁定。
三、原裁定以：按提起上訴，應於高等行政法院判決送達後二十日之不變期間內為之
    ，為行政訴訟法第二百四十一條明文規定。原審判決係於九十二年四月二十五日
    送達於抗告人所委任之訴訟代理人中之詹誠一會計師，有送達證書可稽，且訴訟
    代理人有二人以上者，均得單獨代理當事人（行政訴訟法第五十二條第一項參照
    ）。故原審判決送達於訴訟代理人中之一人，即生送達之效力，上訴期間自送達
    判決之次日即九十二年四月二十六日起，算至九十二年五月十五日即已屆滿（抗
    告人依起訴狀載設址於臺北市，無在途期間可資扣除）。抗告人延至九十二年五
    月十六日始提出上訴狀，有本院蓋於上訴狀上戳記可稽，顯已逾上開不變期間，
    其上訴不能認為合法且無可補正，乃裁定予以駁回。
四、本院查，原裁定以前揭理由駁回抗告人之上訴，固非無見。惟抗告人在原審之起
    訴狀記載其處所為臺北市○○○路○段二四八號十六樓之一，但其訴訟代理人鄭
    景元於九十二年三月六日原審準備程序時，所提出之委任狀，抗告人及其代表人
    之處所已變更為臺灣省基隆市七堵區○○○路十七號一樓，其另一訴訟代理人詹
    誠一於九十二年三月十三日原審準備程序時，所提出之委任狀，抗告人之處所亦
    已變更為臺灣省基隆市七堵區○○○路十七號，代表人住同右，且原審判決（即
    九十一年度訴字第六九二號判決）亦由基隆七堵郵局送達至臺灣省基隆市七堵區
    ○○○路四號，另抗告人於原審所委任之訴訟代理人均無上訴特別代理權，則抗
    告人對於原審判決提起上訴，其處所不在原審法院所在地，應有扣除在途期間之
    適用，原審判決係於九十二年四月二十五日送達於抗告人（由其訴訟代理人收受
    ），有送達證書可稽，上訴期間自送達判決之次日即九十二年四月二十六日起算
    ，扣除在途期間二日，至九十二年五月十九（五月十七日星期六、五月十八星期
    日）始屆滿。抗告人於九十二年五月十六日提出上訴狀，有原審法院蓋於上訴狀
    上戳記可稽，尚未逾越上訴之不變期間，而原審法院卻認抗告人之上訴逾期而裁
    定駁回抗告人之上訴，容有未合。抗告意旨指摘原裁定不當，非無理由，爰將原
    裁定廢棄。
五、依行政訴訟法第二百七十二條、民事訴訟法第四百九十二條，裁定如主文。
中　　華　　民　　國　　九十三　　　年　　　九　　　　月　　　　九　　　日
                    最 高 行 政 法 院  第 二 庭
                                審 判 長 法  官　　　葉　振　權
                                         法  官      鍾　耀　光
                                         法  官　　　姜  仁  脩
                                         法  官　　　劉　鑫　楨
                                         法  官　　　吳　明　鴻
右  正  本  證  明  與  原  本  無  異
　　　　　　　　　　　　　　　　　　　　 法院書記官　陳  盛  信
中　　華　　民　　國　　九十三　　　年　　　九　　　　月　　　九　　　　日
